最　高　行　政　法　院　判　決
　　　　　　　　　　　　　　　　　　 96年度判字第01596號
上　訴　人　甲○○
被 上訴 人　經濟部智慧財產局
代　表　人　乙○○　　　　送達處所同上
參　加　人　丙○○
上列當事人間因新型專利舉發事件，上訴人對於中華民國94年10
月13日臺北高等行政法院93年度訴字第2892號判決，提起上訴，
本院判決如下：
　　主  文
上訴駁回。
上訴審訴訟費用由上訴人負擔。
　　理  由
壹、本件上訴人主張：（一）查引證案之避震器，係將避震器之
    減震筒外周螺牙鎖接一連接筒之內螺孔，此連接筒上段中心
    設為開口朝上之內螺孔，下段則設成接頭，因此連接筒之內
    螺孔有深度限制，無法貫穿整個連接筒，而限制調整車身高
    低之範圍，影響其適用。反觀系爭案之避震器，由於接座在
    本體直接設置同逕上下貫通之內螺孔，因而加大車身高低調
    整之範圍，此項調整係經原設計人花其心血所完成，而非熟
    習避震器技術者所能輕易達成。原審判決徒以引證案之避震
    器逕行認定為熟習避震器技術者所能輕易達成改進，其認定
    實無依據，且有違證據法則。（二）基於申請專利一句話原
    則，即便是些微差異，整體而言及產生一個特定功能，此於
    實際使用上及具有正面意義，符合專利法上之產業利用，另
    系爭案之汽車避震器調整型接座其前並無相同構造之設計，
    亦符合專利法上之非顯而易知性。系爭案非運用前既有之技
    術或知識，而為熟習該向即屬者所能輕易完成，且能增進功
    效，依法應取得新型專利，原審判決認上訴人取得專利不合
    法，依上述並無理由，爰廢棄原判決。
貳、被上訴人則以：(一)查系爭專利特徵「該內螺孔係直接設於
    接座本體，構成同徑上下貫通，供減震筒之螺紋筒身往下穿
    出」，確為已公開習用之技術，系爭專利為公開習用技術手
    段之簡單轉化，未能提升原有功能，不具進步性。（二）查
    引證案之可調式避震器確以揭露系爭專利「該避震器設被定
    位於一彈簧上座及一彈簧下座之間，且上述心軸頂端，彈簧
    上座連接車架大樑，而減震筒底端則連接一接座供接至車輪
    軸；該減震筒往下設有足夠長度之全程式螺紋筒身，而接座
    則設有與該螺紋筒身相配之內螺孔，使接座與心軸能互相螺
    接至不同高度」之結構，系爭專利雖修正為該內螺孔係直接
    設於接座本體構成同徑上下貫通，供減震筒之螺紋筒身往下
    穿出，構造不同於引證案，雖難稱系爭專利不具新穎性；惟
    系爭專利僅將接座貫通，固定點設置於側邊（此亦為習知技
    術，詳系爭專利第2、3圖之習用避震器結構），顯為引證案
    公開習用技術手段之簡單轉化，未能提升原有功能，不具進
    步性等語，以資抗辯。
參、原審斟酌全辯論意旨及調查證據之結果，以：（一）經查引
    證案已揭露如系爭案之避震器，設有一足夠長度之全程螺紋
    筒身、彈力套設於減震筒心軸之彈簧及內螺紋接座。系爭案
    圖式之第9、10圖中之接座構造與引證案相同，顯見系爭案
    與引證資料屬同一技術手段，其為熟習避震器技術者所能輕
    易達成。雖然系爭案92年7月18日之申請專利範圍修正本將
    申請專利範圍所載「接座」改為「貫通」。但查，系爭案僅
    將接座貫通，固定點設於側邊，而由系爭專利第2、3圖之習
    用避震結構可知，固定點設於側邊已屬公開習用技術，系爭
    案將接座貫通，僅為引證案公開習用技術手段之簡單轉化，
    其所可達成調整車身高度之功效與引證案並無不同。（二）
    系爭案之技術特徵主要在於內螺孔係直接設於接座本體，而
    可在不變更避震器彈簧之原設定長度及彈力下調整車身高低
    ，並可因應實際需要更換減震筒、彈簧及接座，至於內螺孔
    同徑上下貫通，供減震筒之螺紋筒身往下穿出，僅為達成其
    技術功效細部描述，此由修正前申請專利範圍第2項即界定
    內螺孔係由接座本體上方之適當長度軸管向下製出作為系爭
    案之附屬特徵，該第1項獨立項並未作相同界定而仍具有相
    同之技術功效即可得知。亦即系爭案達成技術功效特徵仍在
    於內螺孔係直接設於接座本體，而內螺孔同徑上下貫通，供
    減震筒之螺紋筒身往下穿出，僅在就其特徵實施作進一步說
    明，仍不脫離既有之技術功效。上訴人以系爭案內螺孔同徑
    上下貫通，可供減震筒之螺紋筒身往下穿出，據以主張其具
    有較系爭案進步性之功效，並非可採。而引證案已揭露系爭
    案之避震器，設有一足夠長度之全程螺紋筒身、彈力套設於
    減震筒心軸之彈簧及內螺紋接座等主要技術特徵，已如前述
    。因此，系爭案就其技術特徵所可達成之功效，亦難謂較引
    證案具有功效之增進。被上訴人據此以系爭案違反前揭專利
    法第98條第2項規定，而為舉發成立應撤銷專利權之處分，
    應屬合法。訴願決定予以維持，亦無違誤。上訴人主張前詞
    ，請求撤銷訴願決定及原處分，為無理由，乃判決駁回上訴
    人在原審之訴。
肆、本院按：
  一系爭案申請日為88年7月16日，被上訴人於89年3月21日審定
    准予專利，則系爭案有無應不予專利之原因，應以核准審定
    時所適用之83年1月21日修正公布之專利法為斷。次按「稱
    新型者，謂對物品之形狀、構造或裝置之創作或改良。」「
    新型係運用申請前既有之技術或知識，而為熟習該項技術者
    所能輕易完成且未能增進功效時，雖無前項（第1項）所列
    情事，仍不得依本法申請取得新型專利。」系爭專利核准審
    定時專利法第97條、第98條第2項分別定有明文。
  二訴外人捷路安國際有限公司（下稱捷路安公司）於民國（下
    同）88年7月16日以「汽車避震器改良車身調整構造」（下
    稱系爭案）向被上訴人申請新型專利，經其編為00000000號
    審查，准予專利，並於公告期滿後，發給新型第160693號專
    利證書，旋捷路安公司將上開專利權，讓與上訴人並經被上
    訴人核准讓與登記在案。嗣參加人丙○○以其違反核准時專
    利法第97條、第98條第1項第1款及第2項規定，對之提起舉
    發，引證案即88年6月出版之「Option改裝車訊」雜誌第2頁
    之「JTC Nl筒身可調式避震器。嗣系爭案於92年7月18日申
    請修正申請專利範圍，經被上訴人審查認與89年6月1日審定
    公告本比較，因未變更實質內容，且為申請專利範圍過廣，
    經被上訴人准予修正而依修正後之內容審查，本件依系爭案
    修正後之申請專利範圍係：一種汽車避震器改良車身調整構
    造，該避震器設有以一標準長度及彈力套設於減震筒心軸之
    彈簧，此彈簧被定位於一彈簧上座及一彈簧下座之間，且上
    述心軸頂端彈簧上座連接車架大樑，而減震筒底端則連接一
    接座供接至車輪軸；該減震筒往下設有足夠長度之全程式螺
    紋筒身，而接座則設有與該螺紋筒身相配之內螺孔，使接座
    與心軸能互相螺接至不同高度，並以一固定螺環加以定位；
    其特徵在於：該內螺孔係直接設於接座本體，構成同徑上下
    貫通，供減震筒之螺紋筒身往下穿出。經被上訴人以93年2
    月4日（93）智專三（三）05052字第09320097790號專利舉
    發審定書為「舉發成立，應撤銷專利權」之處分。上訴人不
    服，向經濟部提起訴願，經遭決定駁回，遂向本院提起行政
    訴訟。
  三原判決關於引證案即88年6月出版之「Option改裝車訊」雜
    誌第2頁之JTC N1筒身可調式避震器，與系爭案圖式之第9、
    10圖中之接座構造與引證案相同，系爭案與引證案同屬同一
    技術手段，為熟習避震器技術者所能輕易完成。又以系爭案
    之技術功效特徵仍在於內螺孔係直接設於接座本體，而內螺
    孔同逕上下上貫通，供減震筒之螺紋筒身往下穿出，僅在就
    其特徵實施作進一步說明，仍不脫離既有技術功效。而引證
    案以揭露之系爭案之避震器，設有一足夠長度之全程螺紋螺
    紋筒身、彈力套設於減震筒心軸之彈簧及內螺紋接座等主要
    技術特徵，系爭案就其技術特徵所可達成功效難謂較引證案
    具有功效增進之事實，以及上訴人所主張如何不足採等事項
    均詳予以論述，是原判決所適用之法規與該案應適用之現行
    法規並無違背，與解釋判例，亦無牴觸，並無所謂原判決有
    違背法令之情形。
  四至上訴人所謂系爭案之避震器，由於接座在本體直接設置同
    逕上下貫通之內螺孔，因而加大車身高低調整之範圍，此項
    調整係經原設計人花其心血所完成，而非熟習避震器技術者
    所能輕易達成云云。係上訴人對於業經原判決詳予論述不採
    之事由再予爭執，核屬法律上見解之歧異，要難謂為原判決
    有違背法令之情形。
  五從而，原審斟酌全辯論意旨及調查證據之結果，將原決定及
    原處分均予維持，駁回上訴人之訴，核無違誤。上訴論旨，
    仍執前詞，指摘原判決違誤，求予廢棄，難認有理由，應予
    駁回。
據上論結，本件上訴為無理由，爰依行政訴訟法第255條第1項、
第98條第1項前段，判決如主文。
中　　華　　民　　國　　96　　年　　9　　 月　　6　　 日
                  第三庭審判長法  官　劉　鑫　楨
                              法  官  陳　秀　美
                              法  官　侯　東　昇
                              法  官　劉　介　中
                              法  官　戴　見　草
以  上  正  本  證  明  與  原  本  無  異
中　　華　　民　　國　　96　　年　　9　　 月　　6　　 日
　　　　　　　　　　　　　　　書記官　吳　玫　瑩
